【裁判字號】    98,抗,1252
【裁判日期】    981209
【裁判案由】    聲請撤銷緩刑
【裁判全文】
臺灣高等法院刑事裁定                 98年度抗字第1252號
抗  告  人
即  受刑人  甲○○
上列抗告人因業務侵占案件，不服臺灣臺北地方法院98年度撤緩
字第77號，中華民國98年11月9 日所為撤銷緩刑之裁定，提起抗
告，本院裁定如下：
    主  文
原裁定撤銷，發回臺灣臺北地方法院。
    理  由
一、原裁定意旨略以：查抗告人即受刑人甲○○前因業務侵占案
    件，經臺灣臺北地方法院以97年度易字第2593號判決判處有
    期徒刑六月，如易科罰金以新臺幣（下同）一千元折算一日
    ，緩刑二年，並向被害人曹嘉真支付18萬元。給付方式如下
    ：自民國97年9月30日起按月於每月30日給付6萬元，至全部
    清償為止。有受刑人與被害人簽立之賠償協議書附卷可稽，
    該判決並於97年10月29日確定，有判決書、本院被告前案紀
    錄表在卷可查，惟受刑人於判決確定後，僅於97年9 月30日
    支付被害人3 萬元，即未再按期給付剩餘之金額，且失去音
    訊。受刑人經臺灣臺北地方法院檢察署檢察官傳喚而未到庭
    接受訊問，被害人亦來函陳明受刑人未確實履行緩刑條件等
    情，據被害人於原審調查時具結證述明確，並有臺灣臺北地
    方法院檢察署北檢玲切97執緩146號通知、送達證書、98年6
    月24日被害人陳述狀影本附卷可稽，足認受刑人違反刑法第
    74 條第2項第3款所定負擔且情節重大，合於刑法第75條之1
    第1項第4款之撤銷緩刑要件，因而撤銷其緩刑之宣告。
二、抗告意旨略以：受刑人就原審所訂98年9月9日（抗告狀誤載
    為98年6 月24日）開庭前，已以需入院開刀為由，具狀向原
    審聲請延緩開庭，故未於庭期到庭說明，嗣於98年11月16日
    即收到原審撤銷緩刑之裁定，因不服原裁定之內容，向法院
    提出抗告云云。
三、按，緩刑宣告，得斟酌情形，命犯罪行為人向被害人支付相
    當數額之財產或非財產上之損害賠償；又受緩刑之宣告，而
    違反第74 條第2項第1款至第8款所定負擔情節重大者，足認
    原宣告之緩刑難收其預期效果，而有執行刑罰之必要者，得
    撤銷其緩刑宣告。刑法第74條第2項第3款、第75條之1第1項
    第4款分別定有明文。
四、本院認：
（一）按緩刑制度設計之本旨，除可避免執行短期自由刑之流弊
      外，主要目的係在獎勵惡性較輕者使其遷善，而經宣告緩
      刑後，若有具體事證足認受宣告者並不因此有改過遷善之
      意，即不宜給予緩刑之寬典，乃另有撤銷緩刑宣告制度。
      又受緩刑之宣告而違反刑法第74條第2 項第1款至第8款所
      定負擔情節重大者，足認原宣告之緩刑難收其預期效果，
      而有執行刑罰之必要者，得撤銷其宣告，刑法第75條之 1
      第1項第4款固有明文規定。惟考其立法意旨略以：修正條
      文第74條第2 項增列法院於緩刑期間內，得命犯罪行為人
      於緩刑期內應遵守之事項（例如向被害人支付相當數額、
      向公庫支付一定之金額、接受精神、心理輔導、提供義務
      勞務或其他為預防再犯之事項），明定違反該條所定事項
      情節重大者，得撤銷其緩刑宣告，以期週延，且本條採用
      裁量撤銷主義，賦與法院撤銷與否之權限，實質要件即以
      「足認原宣告之緩刑難收其預期效果，而有執行刑罰之必
      要」，供作審認之標準。至於所謂「情節重大」，係指：
      受判決人顯有履行負擔之可能，而隱匿或處分其財產、故
      意不履行、無正當事由拒絕履行或顯有逃匿之虞等情事而
      言。準此，上揭「得」撤銷緩刑之情形，法官應依職權本
      於合目的性之裁量，妥適審酌被告於緩刑期間內違反應遵
      守事項之情節是否重大，是否已難收其預期之效果，而確
      有執行刑罰之必要。
（二）本件受刑人因有上揭未履行緩刑條件之事實，原審以98年
      度撤緩字第77號裁定准予檢察官撤銷緩刑之聲請，固非無
      見。惟查：
  １、從形式上觀察，原審以受刑人前經臺灣臺北地方法院檢察
      署檢察官傳喚而未到庭接受訊問為由，認定受刑人未依約
      定履行向被害人支付18萬元賠償金，然觀諸卷附資料，除
      臺灣臺北地方法院檢察署檢察官曾於97年11月20日寄送受
      刑人請依法院判決所示支付被害人之賠償金額通知函外，
      並未見有原審所稱臺灣臺北地方法院檢察署檢察官傳喚受
      刑人之傳票、送達證書等文件，亦未見原審有向臺灣臺北
      地方法院檢察署調卷查明是否確有上情之紀錄，原審就此
      部分之調查，顯有疏漏之處。
  ２、原審於98年8月18日就本案訂於98年9月9日下午4時20分開
      庭調查後，受刑人於98年9月8日以需入院開刀為由，具狀
      向原審聲請變更開庭期日，有聲請變更期日狀附於原審卷
      第14頁可憑，受刑人是否確實係因病入院之正當理由未到
      庭，原審未予其補正就醫等相關證明文件及到庭說明之機
      會，遽以受刑人未檢附證據之理由而駁回受刑人之聲請，
      亦有未洽。
  ３、依被害人之書狀及於原審具結陳述，受刑人雖於客觀上就
      部分餘款有延遲付款之情，然審酌近年金融風暴侵襲全球
      ，百業受影響非輕，受刑人是否確實無故不履行向被害人
      支付賠償金之負擔條件？違反緩刑期間應遵守之事項情節
      是否重大？足認受刑人原宣告之緩刑難收預期效果，而有
      執行刑罰之必要？自有審究之必要。原審僅形式上依被害
      人出具之陳報狀及其以證人身份陳述受刑人自97年9 月30
      起即未再繼續給付，而未再調查其他證據，即認受刑人有
      未給付剩餘賠償金額之故意，逕以認受刑人違反刑法第74
      條第2項第3款所定負擔且情節重大，遽予准許檢察官聲請
      撤銷緩刑，於法即有未合。
（三）綜上，本件原審在證據調查及認定方面，有前開所述之疏
      漏，受刑人提起本件抗告，尚非全無理由，自應由本院將
      原裁定撤銷，發回原法院詳加調查，另為妥適之裁定。
四、據上論斷，應依刑事訴訟法第413條前段，裁定如主文。
中    華    民    國    98    年    12    月    9     日
                  刑事第十三庭審判長法  官  曾德水
                                    法  官  崔玲琦
                                    法  官  遲中慧
以上正本證明與原本無異。
不得再抗告。
                                    書記官  陳韋杉
中    華    民    國    98    年    12    月    10    日


司法院資訊處製作；財團法人民間司法改革基金會備份。
